臺灣高等法院臺中分院刑事判決　　　　　　　　九十三年度重上更(二)字第三四號
　　上　訴　人
　　即　被　告　乙○○
　　選任辯護人　黃耀南律師
右上訴人因違反毒品危害防制條例案件，不服臺灣彰化地方法院八十七年度訴字第四
五○號中華民國八十七年七月十七日第一審判決（起訴案號：臺灣彰化地方法院檢察
署八十七年度偵字第二一○九號），提起上訴，經判決後，由最高法院第二次發回，
本院更為判決如左：
      主  文
原判決撤銷。
乙○○無罪。
      理  由
一、本件公訴人之公訴意旨略以：上訴人即被告乙○○（以下簡稱為被告）明知化學
    合成類麻醉藥品安非他命業經主管機關公告列為禁藥管理，不得轉讓，竟基於概
    括犯意，自民國（下同）八十七年一月底某日某日起，至同年二月十六日晚上七
    時止，連續三次均以其所申請租用之「0000000000號」行動電話為聯
    絡工具，並利用其在彰化縣田中鎮○○路四八一巷十七號所經營之「大新海釣場
    」為掩護，每次以每一小包新臺幣（下同）二千元或五千元不等之價格，非法販
    賣安非他命予丙○○施用（丙○○施用安非他命部分由臺灣雲林地方法院檢察署
    另案偵辦）。嗣至八十七年二月十七日上午十時四十分許，經警在丙○○之雲林
    縣虎尾鎮○○路二八七號住處實施搜索，當場查獲被告售予丙○○之安非他命一
    包（重○‧四公克），據丙○○之供述續行追查而循線查獲，因認被告涉犯當時
    尚未廢止之麻醉藥品管理條例第十三條之一第二項第一款之非法販賣化學合成麻
    醉藥品罪嫌等情。
二、惟按犯罪事實應依證據認定之，無證據不得認定犯罪事實；又不能證明被告犯罪
    者，即應諭知被告無罪之判決，此於刑事訴訟法第一百五十四條第二項、及同法
    第三百零一條第一項分別定有明文。再被告以外之人於審判外之言詞或書面陳述
    ，除法律有規定者外，不得作為證據，同法第一百五十九條第一項亦有明文規定
    。復按刑事訴訟法上所謂認定犯罪事實之證據，係指足以認定被告確有犯罪行為
    之積極證據而言，該項證據自須適合於被告犯罪事實之認定，始得採為斷罪資料
    ；且犯罪事實之認定，應憑真實之證據，倘證據是否真實尚欠明顯，自難以擬制
    推測之方法，為其判斷之基礎；另證據之證明力，固屬於法院判斷之自由，惟證
    據本身如有瑕疵，則在瑕疵未能究明以前，遽採為有罪之根據，即難謂適法，最
    高法院亦分別著有二十九年上字第三一○五號、五十三年台上字第六五六號及三
    十二年上字第九七一號判例可資參照。
三、本件公訴人指訴被告涉有非法販賣化學合成麻醉藥品之犯行，係以：（一）被告
    上開犯罪事實，業據證人丙○○於警訊及偵查初訊時，指認明確，且有丙○○持
    有之安非他命一小包可憑；（二）且證人丁○○於警訊中，亦證稱：八十七年二
    月十六日晚上十九時許，丙○○有騎機車載其至田中鎮大新海釣場找老闆購得一
    些安非他命，而老闆就是乙○○無誤；（三）另在海釣場內經警查扣之電話聯絡
    簿一紙，其中載有綽號「大頭」（即丙○○）所使用之「000000000」
    呼叫器號碼，被告於警訊時已供承上開電話聯絡簿為其所有，嗣辯稱係海釣場共
    同使用，核屬狡飾之詞，而丙○○所供取貨聯絡電話「0000000000」
    號係被告租用，被告於警訊卻予以否認，而僅供陳「0000000000」號
    一線行動電話，足證心虛，嗣後改稱許久未曾使用，經查亦與事實不符等情，為
    其起訴之積極證據，並認證人丙○○嗣後在偵查中翻異前詞，係嗣後迴護之詞，
    不足採信。
四、惟本案被告雖坦承伊在前開時間，有在彰化縣田中鎮所經營「大新海釣場」，但
    矢口否認伊有公訴人所指訴之犯罪情事，並辯稱：伊在彰化縣田中鎮○○路四八
    一巷十七號僅租用部分土地經營「大新海釣場」，其餘土地尚有他人分租經營釣
    蝦池及電玩場，伊在警員前往搜索時，未被警員查獲任何毒品或販賣工具，經警
    採尿送驗，亦無任何毒品反應，而證人丙○○於偵、審中，已證述並未向伊購買
    安非他命，而係在電玩場向綽號「阿弟」之人購買，可見其在警訊及偵查初訊之
    供詞並非真實，且其在警訊及偵查初訊之供詞並未具結，並無證據能力，另證人
    丁○○在警訊所供係屬傳聞，其亦未具結，其證詞亦無證據能力，扣案之電話聯
    絡簿一張其上記載「大頭呼叫器000000000」等字，亦非伊之筆跡，此
    張電話聯絡簿亦係警方在釣魚場房間內非法搜索所得，亦無證據能力，伊確無公
    訴人所指訴之犯行，應不為罪等情。
五、經查：
（一）本案證人丙○○於八十七年二月十七日上午十一時，在雲林縣虎尾鎮○○里○○路二八七號，雖被警員自其身穿之外套查獲安非他命一包，並於同日警訊時
      ，供稱：「我所吸食之安非他命係向彰化縣田中鎮大新海釣場一名綽號『阿朋
      』所購買，價錢每包二千元至五千元不等」、「我共向『阿朋』購買三次安非
      他命，最後一次是於八十七年二月十六日晚上向他購買的，以前那兩次我已忘
      記日期了，每次都是到大新海釣場向他購買」、「我每次欲購買安非他命時都
      會打0000000000號『阿朋』的行動電話，再約定時間至大新海釣場
      交易」、「（販賣安非他命給我的人）是（乙○○）」、「我與乙○○是朋友
      關係，沒有仇隙」等語（警卷第二三頁）；嗣在同日於臺灣雲林地方法院檢察
      署檢察官偵訊時，亦再供稱：「（安非他命）我託乙○○幫我買」、「（乙○○幫我買安非他命）三次」、「第一次是在今年農曆年過後某日（按八十七年
      農曆春節為八十七年一月二十八日），第三次是昨天晚上，第二次是昨天晚上
      之前一個星期，我都是在彰化縣田中鎮大新海釣場託乙○○買的」、「（每次
      買）二千元到五千元不等份量之安非他命」、「我錢給他，他叫我等一下，之
      後拿安非他命回來交給我，我不知道他是自己在賣安非他命或是幫我向別人買
      」之情（見雲林地檢署偵卷第十二頁至十三頁）。惟證人丙○○在此之後，於
      八十七年四月十七日經檢察官訊問時，即已改證：「（被查獲之安非他命）是
      前一天晚上買的，在田中鎮大興釣蝦場以二千元買的」、「買過二、三次」、
      「（第一次）二月份開始去買，然後隔三、四天去買一次」、「．．．．．．
      呼叫器000000000號」、「（電話聯絡簿上面的字）不是我寫的字」
      、「（賣安非他命）是『阿平』，不是『阿朋』，我是直接去釣蝦場找他的，
      他說要的話晚上去找他，他都在那邊出入」、「（警訊）有（當場指認乙○○
      ），當時我吐血，意識模糊，怕他們刑求」、「（雲林地檢署）我說的是『阿
      平』，不是『阿朋』」等語（見彰化地檢署偵查卷第二十四頁）。後經本院前
      審囑託台灣雲林地方法院以證人之身分提訊，其亦否認有向被告購買安非他命
      之情事，並改稱係向綽號「阿弟」之人所購買（見本院上訴卷第四七頁）。綜
      合丙○○於警、偵、審中之先後供述，其內容不一，警訊及偵查初訊未經具結
      所供是否真實，已不無疑義。且：
（１）本案警方係因先於八十七年二月十六日查獲案外人林忠啟施用安非他命，經林
      忠啟供述其安非他命係向丙○○購得，警員才於八十七年二月十七日上午十一
      時，到雲林縣虎尾鎮○○里○○路二八七號，自丙○○身穿之外套查獲安非他
      命一包，丙○○即於警訊中，供稱：林忠啟係與一起出資向被告購買安非他命
      等語，此有林忠啟與丙○○之警訊筆錄在卷可稽。惟經本院調取丙○○被訴販
      賣安非他命卷宗（即臺灣雲林地方法院八十七年度訴字第七六號刑事卷宗），
      丙○○因多次販賣安非他命給林忠啟，業經臺灣雲林地方法院八十七年度訴字
      第七六號刑事判決判處有期徒刑五年六月，並經丙○○撤回二審上訴確定。證
      人丙○○既有多次販賣安非他命給林忠啟之行為，且其在警訊中尚自承每天施
      用安非他命二、三次，則其在警訊及偵查初訊供稱：自八十七年一月下旬至八
      十七年二月十六日向被告購買安非他命三次，每次購買二千元至五千元乙節，
      於購買數量上，所供已難謂合。況證人林忠啟於該案一審審理時，就其購買安
      非他命之方式，係證稱：「（安非他命）我向丙○○拿的，拿去他家．．．．
      ．．我拿錢給他，他拿來給我，有時錢拿去就拿到，有時要等半小時或一小時
      ，不知他去何處拿的」等語（見臺灣雲林地方法院八十七年度訴字第七六號刑
    事卷宗第四二頁）。而雲林縣虎尾鎮與彰化縣田中鎮距離不近（其間有彰化縣
      北斗鎮、溪州鄉及雲林縣西螺鎮），以機車行駛往返，費時更多。如再以丙○○在偵查初訊供稱：「我錢給他（即指本案被告），他叫我等一下，之後拿安
      非他命回來交給我，我不知道他是自己在賣安非他命或是幫我向別人買」（亦
      即被告係在丙○○到達之後，才再外出拿取安非他命交付丙○○）等語研判，
      證人林忠啟在向丙○○購買安非他命，而丙○○家中並無安非他命之情形，丙○○應不可能可在半小時或一小時之內，由雲林縣虎尾鎮到彰化縣田中鎮向被
      告購買取得安非他命，後再返回雲林縣虎尾鎮交付林忠啟。丙○○上開供詞之
      真實性，自屬可疑。
（２）又丙○○於警訊供稱其向被告購買安非他命時，均會先打000000000
      0號行動電話，再約定時間至大新海釣場交易，惟丙○○於警訊供述其所使用
      000000000號行動電話於八十七年二月間之通聯紀錄，迄至本院前審
      審理時，已超過保存期限，故現已無法提供，已據中華電信股份有限公司臺灣
      中區分公司員林營運處函敘在卷（見本院更一審卷宗第三十九頁）。另被告所
      租用上開0000000000號之行動電話，於八十七年二月一日至同月十
      七日之間，其受話號碼並無丙○○所使用之000000000號行動電話，
      亦無上開電話聯絡簿所記載之「000000000」呼叫器號碼，此有00
      00000000號行動電話之通聯紀錄一件在卷足佐（見彰化地檢署偵查卷
      第二十九至三十二頁）。雖在此後，被告所租用上開0000000000號
      之行動電話，於八十七年二月十八日、及同月二十四日，與丙○○所使用之0
      00000000號行動電話有通聯紀錄，但當時丙○○已被羈押，難認被告
      在八十七年二月十八日、及同月二十四日之上開通話，係與丙○○洽談毒品買
      賣或串證（被告辯稱上開電話係撥打給丙○○之配偶張如芬，經本院調取丙○○八十七年二月至五月間之接見紀錄，亦未發現有就被告犯行為串證之情形）
      。丙○○於警訊所為之上開供述，亦無其他佐證足以證明。
（３）復參酌丙○○於警訊及偵查初訊所為之上開供述，均未經具結，嗣後結證之證
      詞則否認被告犯罪，且丙○○於八十七年二月十七日在臺灣雲林地方法院檢察
      署應訊時，即供述：「我左後腹部長了不詳東西．．．．．．方才在地檢署拘
      留所還有吐血」等語（見臺灣雲林地方法院檢察署偵卷第十三頁），嗣在檢察
      官聲請羈押後，臺灣雲林地方法院法官亦在審理單批註：「請看守所立即派醫
      檢查被告之身體健康，隨時給予妥善治療」等字（見臺灣雲林地方法院八十七
      年度聲羈字第三三號卷宗第十一頁），顯見丙○○嗣後在臺灣彰化地方法院檢
      察署檢察官偵訊時，所供：「（警訊）有（當場指認乙○○），當時我吐血，
      意識模糊，怕他們刑求」乙情，並非全無可能以觀，尚難認定丙○○於警訊及
      偵查初訊所為之上開供述，係屬可信。丙○○於警訊及偵查初訊所為上開不利
      於被告之供述，及其持有被查扣之安非他命一包，尚難據為認定被告有公訴人
      所指訴犯行之確切證明。
（二）又在丙○○之住所同被警員查獲之證人丁○○，於八十七年二月十七日警訊時
      ，雖供稱：「我有聽過丙○○說他安非他命是向一位在田中鎮海釣場的老闆買
      的，因為昨天（即八十七年二月十六日）晚上七、八點左右，丙○○有騎機車
      載我至田中鎮大新海釣場找老闆購得一些安非他命，我在海釣場旁打電動玩具
      ，然後購買完後就騎機車載我回虎尾家中，告訴我說他向大新海釣場老闆有購
      買一些安非他命」、「經我當場指認，（乙○○）確實是田中鎮大新海釣場之
      老闆無誤」等語（警卷第六頁）。惟依其上開證詞，其並未親眼目睹丙○○有
      向被告購買安非他命，所證顯屬傳聞。且證人丁○○本身於八十七年至九十一
      年間亦有施用安非他命等毒品（見本院在監在押紀錄表），其於警訊卻為：當
      時就沒有施用安非他命等毒品之不實供述。則其警訊其餘所供，是否真實，即
      非無疑。復經檢察官以證人身分傳訊，證人丁○○即未到庭。經本院再以證人
      身分傳訊，證人丁○○亦未到庭結證。其在警訊所供上情，並無刑事訴訟法第
      一百五十九條之三所規定「經證明具有可信之特別情況」之情形，自無從據以
      認定被告有公訴人所指訴之犯行。
（三）另經警在上開海釣場內所查扣之電話聯絡簿一紙，其中雖載有綽號「大頭」（
      即丙○○）所使用之「000000000」呼叫器號碼，但尚難由此即據以
      推認被告有販賣安非他命給丙○○之犯行。被告否認上開電話聯絡簿係其所有
      乙節，是否屬實；及其在警訊，經警訊問行動電話號碼時，僅供稱00000
      00000號，而未供述「0000000000」號行動電話（經查警員並
      未訊問其有無以0000000000號行動電話收受丙○○之電話）；及供
      稱久未使用上開行動電話與事事實不符等部分，亦非得據以認定被告確有販賣
      安非他命給丙○○之直接或間接證據。復經警員前往彰化縣田中鎮○○路四八
      一巷十七號之「大新海釣場」搜索，亦未查獲任何安非他命等毒品或販賣工具
      ，經警將被告尿液採集送驗，亦未發現有任何毒品反應。參酌上開事證，公訴
      人指訴被告有上開販賣安非他命之犯行，證據顯屬不足。被告之犯罪不能證明
      ，依法應為被告無罪之諭知。
六、本案被告之犯罪既屬不能證明，依法應為被告無罪之諭知，原審仍為被告有罪之
    科刑判決，自有未合。是本案被告上訴指摘原審判決對其論罪科刑不當，其上訴
    為有理由，自應由本院將原審有罪判決撤銷，改判被告無罪。
七、據上論結，應依刑事訴訟法第三百六十九條第一項前段、第三百六十四條、第三
    百零一條第一項，判決如主文。
本案經檢察官甲○○到庭執行職務。
中      華      民      國    九十三    年      四      月    二十八    日
                                   臺灣高等法院臺中分院刑事第三庭
              審判長法  官  陳  朱  貴
                                               法  官  胡  忠  文
                                               法  官  廖  柏  基
右正本證明與原本無異。
檢察官得上訴。
被告不得上訴。
如不服本判決應於收受送達後十日內向本院提出上訴書狀，其未敘述上訴之理由者並
得於提起上訴後十日內向本院補提理由書（均須按他造當事人之人數附繕本）。
                                               書記官  詹  錫  朋
中     華     民     國     九十三     年      四      月    二十九     日
                                                                        Ｆ
